【裁判字號】    89,交上訴,57
【裁判日期】    890523
【裁判案由】    過失致死
【裁判全文】
臺灣高等法院刑事判決                            八十九年度交上訴字第五七號
    上  訴  人  臺灣桃園地方法院檢察署檢察官
    被      告  甲○○
右上訴人因被告過失致死案件，不服台灣桃園地方法院八十八年度交易字第五三三號
，中華民國八十九年一月三十一日第一審判決（起訴案號為台灣桃園地方法院檢察署
八十八年度偵字第一六二七七號），提起上訴，本院判決如左：
    主  文
原判決撤銷。
甲○○從事業務之人，因業務上之過失致人於死，處有期徒刑壹年。
    事  實
引用第一審判決書記載之事實。（惟被害人游建成之配偶應更正為被害人王忠壕之配
偶）
    理  由
一、右揭認定犯罪事實所憑之客觀證據及其認定理由：
  １、有關車禍發生經過之客觀事實部分，引用原判決理由欄一之記載。
  ２、惟原判決認為被告所違反之客觀注意義務內容為：
    (1)、道路交通安全規則第九十四條第三項所規定：「汽車行駛時，駕駛人應注意
        兩車併行之間隔，並隨時採取必要之安全措施」。
    (2)、道路交通安全規則第九十七條第五款所規定：「在快慢車道間變換車道時，
        應注意安全距離」。
    (3)、道路交通安全規則第一百零二條第六款所規定：「轉彎車應讓直行車先行」
        。
  ３、但本院認為，原判決認定被告所違反之前開注意規範，顯有錯誤，爰分述如下
      ：
    (1)、本案被告駕駛之汽車與死者駕駛之機車，並非在同向併行，而有前後之分，
        且死者之機車處於正常行進情況，而被告之汽車則是剛起步，核與道路交通
        安全規則第九十四條第三項所規定之情況不符。
    (2)、又本案被告駕駛汽車並非在正常行進間變換車道，亦與道路交通安全規則第
        九十七條第五款所規定之情況不符。
    (3)、此外被告駕駛汽車只是打算駛入暢通之行進車道而已，而不是打算轉彎變換
        行車方向，也與道路交通安全規則第一百零二條第六款之情形不符。
  ４、事實上，本件被告所違反之注意規範，應為道路交通安全規則第八十九條第六
      款之規定，其理由如下：
    (1)、按行車起步前應顯示方向燈，注意前後左右有無障礙或車輛行人，並應讓行
        進中之車輛行人優先通行，道路交通安全規則第八十九條第六款定有明文。
    (2)、而本件被告因汽車機油即將用罄遂將車停靠於路邊，下車至汽車百貨行購買
        機油，約二十分鐘後回返車上，欲起步向左偏駛進入車道時，原應顯示方向
        燈，注意其車旁及前後其他車輛或行人之行進狀況，以避免與其他車輛或行
        人發生碰撞致他人生不測之損害，且當時時值華燈初上，路上燈火通明，路
        面乾躁無缺陷亦無障礙，按其情節無不能注意之情事，竟疏未注意在其左後
        方沿同向直行由王忠壕騎乘之車牌ＭＱＹ—六七三號重型機車之行車動態，
        而應讓該行進中之車輛優先通行，卻冒然將車身向左偏駛，致生本件車禍，
        其顯然是違反前揭(1)所示之注意義務而肇事。
  ５、綜上所述，本件事證已臻明確，被告所違反之注意義務亦堪認定。
二、被告所犯罪名及其刑之酌科：
  １、核被告所為係犯刑法第二百七十六條第二項之業務過失死人於死罪。
    (1)、公訴人認為被告前開犯行係犯同條第一項之過失致人於死罪，但查被告係冠
        軍車行之靠行司機，且在本院審理中自承曾駕車送貨，自屬為從事於駕駛業
        務之人，其因實施駕駛之業務行為有過失而致被害人王忠壕死亡，自應構成
        業務過失致人於死罪，是以公訴人以上之法律意見尚有未洽，應予變更。
    (2)、又被告於車禍後主動委請陳芬蘭向警方報案，並尚留滯現場待警方前來處理
        等情，分據證人陳芬蘭、黃文媛證述明確，合於自首之規定，應依刑法第六
        十二條之規定減輕其刑。
    (3)、爰審酌被告之品行及其智識程度、過失情節與犯後一再拖延迄今仍未實際與
        被害人達成和解，犯後態度可議等一切情狀，量處如主文所示之刑。
三、撤銷改判之理由：
  １、原判決以業務過失致死罪名對被告論罪科刑，固非無見，但原判決在量刑時，
      以「被告一時失慮，偶罹刑典，事後已坦承犯行，深具悔意，並積極與被害人
      家屬洽談和解事宜，願於汽車強制責任險保險金外，另再給付新台幣一百萬元
      賠償被害人家屬之損失，惟因被害人家屬除保險金額外，尚請求給付二百五十
      萬元之賠償額，數目就其本身之經濟狀況，實力有未逮，遂無法達成和解，並
      非無意彌補所造成之損害」等情為由，而對被告給予緩刑二年之諭知。
  ２、可是被告如果真有意和解，為表示其誠意，就算不能如數賠償二百五十萬元，
      或與死者家屬就和解金額達成協議，至少也應該將目前能力範圍所及賠償金額
給付予死者家屬，雙方再就不足額之部分另行協議或尋民事訴訟程序解決，豈
      可以和解不成即完全不予給付。而在本院調查時，被告竟稱：「一百萬元也要
      分期給付」云云，且截至本院審理時為止，還未給予死者家屬分毫賠償，此等
      情況怎能謂其有「深具悔意，並積極與被害人家屬洽談和解事宜」等情，是以
      原判決對被告給予緩刑二年之宣告，顯非妥適。
  ３、又原判決認定違反之注意義務，係道路交通安全規則第九十四條第三項、第九
      十七條第五款及第一百零二條第六款，即汽車行駛時，駕駛人應注意兩車併行
      之間隔，並隨時採取必要之安全措施、在快慢車道間變換車道時，應注意安全
      距離、轉彎車應讓直行車先行之規定。但依本件之事實，被告應係違反同規則
      第八十九條第六款，起步前應顯示方向燈，注意前後左右有無障礙或車輛行人
      ，並應讓行進中之車輛行人優先通行之規定，較為妥切。
  ４、另以被告之過失情節觀之，其在起步之際，只要能稍稍偏頭觀察左側之後視鏡
      ，即可避免本件悲劇之發生，竟然未予注意，身為職業駕駛人，卻忽視了如此
      平凡之駕駛習慣，過失責任非輕，原判決僅量處其有期徒刑六月，亦嫌輕縱。
  ５、是以原判決之量刑及緩刑之諭知與認定違反之注意義務，均有可議之處，其中
      量刑過輕及緩刑諭知不當等情，復為檢察官上訴意旨所指摘，自應由本院予以
      撤銷改判，以期適法。
據上論斷，應依刑事訴訟法第三百六十九條第一項前段、第三百六十四條、第三百七
十三條、第二百九十九條第一項前段、第三百條，刑法第二百七十六條第二項、第六
十二條前段，罰金罰鍰提高標準條例第一條前段，判決如主文。
本案經檢察官蔡茂松到庭執行職務。
中    華    民    國    八十九    年      五        月      二十三      日
                          臺灣高等法院刑事第二十四庭
                              審判長法  官  陳  貽  男
                                    法  官  聶  齊  桓
                                    法  官  帥  嘉  寶
右正本證明與原本無異。
如不服本判決應於收受送達後十日內向本院提出上訴書狀，其未敘述上訴之理由者並
得於提起上訴後十日內向本院補提理由書（均須按他造當事人之人數附繕本）。
                                    書記官  劉  貞  達
中    華    民    國    八十九    年      五        月      二十五      日


司法院資訊處製作；財團法人民間司法改革基金會備份。
